【裁判字號】    98,台上,5998
【裁判日期】    981015
【裁判案由】    貪污
【裁判全文】
最高法院刑事判決            九十八年度台上字第五九九八號
上  訴  人  台灣高等法院台南分院檢察署檢察官
被      告  甲○○
選任辯護人  史錫恩律師
上列上訴人因被告貪污案件，不服台灣高等法院台南分院中華民
國九十八年一月二十一日第二審判決（九十七年度上訴字第四八
四號，起訴案號：台灣台南地方法院檢察署九十五年度偵字第一
四三二一號），提起上訴，本院判決如下：
    主  文
上訴駁回。
    理  由
按刑事訴訟法第三百七十七條規定，上訴於第三審法院，非以判
決違背法令為理由，不得為之。是提起第三審上訴，應以原判決
違背法令為理由，係屬法定要件。如果上訴理由書狀並未依據卷
內訴訟資料，具體指摘原判決不適用何種法則或如何適用不當，
或所指摘原判決違法情事，顯與法律規定得為第三審上訴理由之
違法情形，不相適合時，均應認其上訴為違背法律上之程式，予
以駁回。本件原判決撤銷第一審之科刑判決，改判依修正前刑法
牽連犯關係從一重論處被告甲○○連續行使使公務員登載不實文
書罪刑，並就其被訴公務員利用職務上之機會詐取財物罪部分，
敘明依證人即台南市立醫院收費員林秀玲、王彩桂、蔡慧貞（均
經緩起訴處分）、台灣台南監獄衛生科長吳元培於第一審審理時
之證言，台灣台南監獄民國八十八年九月起至九十四年四月三十
日止之受刑人戒護就醫名冊，以及台南市立醫院九十七年七月三
十日南市醫字第０九七００００五四八號、九十七年十二月八日
南市醫字第０九七００００九二六號函（見原審卷第九四、一四
八至一六四頁），認被告所辯其向監獄所領如原判決附表所示之
十三筆醫療費用補助，均已繳附台南市立醫院，並未據為己有等
情，核與事實相符，足以採信。另八十八年九月至九十四年四月
三十日止之戒護就醫受刑人部分，在台南市立醫院亦無欠費紀錄
，因認被告並無不法所有之意圖，所為尚與利用職務上之機會詐
取財物之構成要件行為有間，此外並無其他確切證據足認被告有
利用職務上之機會詐取財物之犯行，因檢察官認此部分與前述有
罪部分有修正前刑法之牽連犯關係，而不另為無罪之諭知，已詳
敘其此部分如何無從為有罪認定之心證理由。查檢察官就被告犯
罪事實，應負舉證責任，並指出證明之方法，為刑事訴訟法第一
百六十一條第一項所明定。因此，檢察官對於起訴之犯罪事實，
應負實質之舉證責任。倘其所提出之證據，不足為被告有罪之積
極證明，或其闡明之證明方法，無從說服法院形成被告有罪之心
證，基於無罪推定之原則，自應為被告無罪之諭知。而認定犯罪
事實所憑之證據，無論直接或間接證據，其為訴訟上之證明，須
於通常一般之人均不致有所懷疑，而得確信其為真實之程度者，
始得據為有罪之認定，倘其證明尚未達到此一程度，而有合理之
懷疑存在時，事實審法院復已就其心證上理由予以闡述，敘明其
如何無從為有罪之確信，因而為無罪之判決，尚不得任意指為違
法。原判決既已就其綜合卷內證據調查之結果，仍無從為被告有
公務員利用職務上之機會詐取財物有罪確信之心證理由，所為論
斷俱有卷內證據資料足憑，且與經驗法則及論理法則無違，自不
能任意指為違法。檢察官上訴意旨，並非依據卷內資料具體指摘
原判決如何違背法令，徒憑己見，對於原審取捨證據之職權行使
，任意爭執，難謂已符合首揭法定上訴要件，此部分之上訴自屬
違背法律上之程式，應予駁回。至前述有罪部分，原審係依刑法
第二百十六條、第二百十四條論處罪刑，另起訴書附表編號13.所
示部分，檢察官認被告涉犯刑法第二百十六條、第二百十五條之
行使業務上登載不實文書罪嫌，核均屬刑事訴訟法第三百七十六
條第一款所列之案件，既經第二審判決，即不得上訴於第三審法
院，檢察官猶復提起上訴，自非法之所許，應併予駁回。
據上論結，應依刑事訴訟法第三百九十五條前段，判決如主文。
中    華    民    國  九十八  年    十    月   十五   日
                      最高法院刑事第十一庭
                          審判長法官  石  木  欽
                                法官  洪  佳  濱
                                法官  段  景  榕
                                法官  周  煙  平
                                法官  何  菁  莪
      本件正本證明與原本無異
                                      書  記  官
中    華    民    國  九十八  年    十    月   二十   日
                                                      K


司法院資訊處製作；財團法人民間司法改革基金會備份。
